【裁判字號】    95,上易,1206
【裁判日期】    950905
【裁判案由】    傷害
【裁判全文】
臺灣高等法院刑事判決                95年度上易字第1206號
上  訴  人  台灣桃園地方法院檢察署檢察官
被      告  丙○○
上列上訴人因傷害案件，不服臺灣桃園地方法院94年度易字第
1535號，中華民國95年5月10日第一審判決（起訴案號：臺灣桃
園地方法院檢察署94年度偵字第2798號），提起上訴，本院判決
如下：
    主  文
上訴駁回。
    理  由
一、按犯罪事實應依證據認定之，無證據不得認定犯罪事實，刑
    事訴訟法第154條第2項定有明文。又認定不利於被告之事實
    ，須依積極證據，苟積極證據不足為不利於被告事實之認定
    時，即應為有利於被告之認定，更不必有何有利之證據，最
    高法院30年上字第816號著有判例可資參照。又此所謂「積
    極證據足以為不利被告事實之認定」，依據同院76年臺上字
    第4986號判例意旨，係指據為訴訟上證明之全盤證據資料，
    在客觀上以達於通常一般之人均不致於有所懷疑，而得確信
    被告確曾犯罪之程度。若未達到此一程度，而有合理懷疑之
    存在時，即無從為被告有罪之判決。
二、本件公訴意旨略以：被告丙○○於民國93年11月20日晚間與
    友人至桃園縣中壢市○○○路807號中壢歌友餐廳消費，嗣
    於同日晚間11時30分許，丙○○與同於該處消費之乙○○因
    出入時不慎有肢體碰撞發生衝突，丙○○竟基於傷害他人身
    體之犯意，夥同數名不詳姓名年籍之人，或持安全帽或徒手
    毆打乙○○，經乙○○之姪甲○○察覺有異前來勸阻時，丙○○竟接續前揭傷害犯意，徒手毆打甲○○之身體，致乙○○受有頭部外傷、頭皮及臉部多處挫擦傷、胸部挫傷及右手
    無名指開放性骨折；甲○○受有頭部外傷及頭皮撕裂傷等傷
    害，因認被告涉有刑法第277條第1項之傷害罪嫌等語。
三、訊之被告堅決否認有前述犯行，並辯稱：「那是他們跟小伍
    發生衝突，跟我沒有關係。我完全沒有參與，我當時在現場
    圖上面對大門口右邊的第一張桌子，我的臉是朝著舞台，他
    們打架的時候我完全沒有參與。我根本沒有看過證人一眼，
    也沒有跟乙○○講過任何一句話。也沒有跟他擦過肩，本件
    是因為我開我妹妹車子到那個地方，後來車子被砸了，警察
    說我在那打架就調我去作筆錄。」等語。
四、本件公訴意旨認定被告有前述犯行，係以：(1)證人即告訴人
    乙○○、甲○○於警訊、偵訊及審理之陳述、(2)診斷證明書
    2紙、(3)證人即中壢歌友餐廳負責人翼錦華於警訊、偵訊及
    審理之陳述等證據為其認定之依據。
五、經查：
  (一)證人即告訴人乙○○、甲○○於上開時間，在上開地點與人
    發生衝突，為數名年輕男子圍毆，致分別受有起訴意旨所示
    之傷害等情，業據證人乙○○、甲○○於警詢、原審審理時
    陳述、證人即中壢歌友餐廳老闆娘翼錦華於偵訊及原審審理
    時陳述、證人即案發當晚與告訴人一同在該處喝酒之友人陳
    壁陽暨證人中壢歌友餐廳服務生黃雅惠於原審審理時陳述在
    卷，並有行政院衛生署桃園醫院診斷證明書2份在卷可佐（
    偵卷第6至11、14、15、21、22頁、原審易字卷第39至45、
    81至88、93、96頁）。又案發當晚證人乙○○、甲○○遭人
    圍毆前後，被告與友人「小伍」及其友人5、6人亦在中壢歌
    友餐廳內喝酒等情，亦據被告於原審調查、審理時及上開證
    人分別於偵訊及原審審理時陳述在卷。
  (二)證人乙○○、甲○○於警訊、偵訊時雖均根據警員提供之被
    告口卡，指稱：本件係因乙○○進入店門口不小心擦撞到被
    告肩膀，被告即動手毆打證人乙○○眼睛，被告及其朋友均
    有圍毆其2人等語（偵卷第7、10、13、30頁）。惟「告訴人
    之告訴，係以使被告受刑事訴追為目的，是其陳述是否與事
    實相符，仍應調查其他證據以資審認。」，最高法院52年台
    上字第1300號著有判例。而證人乙○○於原審95年3月29 日
    審理時具結後，證稱：「（你為何會招對方毆打？）對方有
    一群人在店門口要去進，我消費到一半送朋友吳禮光出來要
    再進入店內，因為大門不是很大，一群人在那邊有點擁擠，
    我要進入店內時，我就看了被告一眼，隨即拳頭就往我臉上
    打來，我就倒在櫃台那邊。（誰的拳頭過來？）第一拳我不
    是很確定，因為一拳就往我臉上，但不是被告就是他身旁的
    人。後來好幾拳就往我臉上打來，我就倒向櫃台。（你印象
    中有幾人打你？）連追到外面打得有七、八個人左右。（你
    還被追到外面打？）因為我倒向櫃台後，幾秒之後我回神，
    有看到我姪子甲○○從店內跑出去，那群人也追出去，我也
    跟著過去到了停車場，第一眼就看到三個人手持安全帽圍毆
    我姪子。（這三個人是否包括被告？）在停車場時被告不在
    那邊。但他有四、五個朋友在那邊。我過去拉對方，後面又
    有人打過來。（被告是否在停車場打你？）我不確定。（你
    是否沒看到？）對。．．（你在警訊中提到你在門口你的肩
    膀有碰到被告的肩膀，為何與今日所述不同？）因為當時店
    門口擁擠，應該有碰到他的肩膀。因為他們一群人在店門口
    ，店門很窄。（你是否看到被告有打甲○○？）沒有看到。
    （被告如何打你？）這點不好確認，如果有的話應該是打我
    的臉的時候。（整個過程中你是否可以確定被告在何處打你
    ？還是因為被告當時有在那邊所以你認為被告有出拳打你？
    ）我進到店門口時，直接看到他，因為有點擁擠，所以我看
    他一下，然後就一拳過來了。（你是否看到被告揮動身體或
    出拳？）應該是，我不是很確定，但照我那時候感覺應該是
    他一拳打過來，接著其他拳頭就過來。」等語（原審易字卷
    第40至42頁）。依證人乙○○上開陳述，可以分析出下列3
    點：(1)其可以確認「案發當時進入店門口時有看了被告一眼
    ，其後其臉部即遭數人毆打」，(2)在店門口時是否有擦撞被
    告肩膀、被告有無出拳毆打伊臉及是否為第一個出拳之人均
    未能確定，(3)其在停車場處看到持安全帽毆打其姪子（甲○○）之3個人不包括被告，且當時被告不在停車場那邊。是
    證人乙○○並未能確認被告在店門口處有出拳毆打其臉部及
    在停車場以安全帽毆打證人甲○○之事實，可以認定。
  (三)證人甲○○於原審95年4月26日審理時雖3次證稱：「我叔叔
    乙○○送客回去之後，進入餐廳內時，與被告發生擦撞到」
    等語（原審易字卷第81、84、85頁）。惟證人乙○○於原審
    審理時對於在門口處是否與被告或他人發生擦撞一節，已不
    能確認，則當時在店內喝酒、唱歌之證人甲○○又如何可以
    確認；況且，證人甲○○於審理時亦稱：「（你既然是面向
    裡面，你確定有看到你叔叔有與人發生衝突嗎？）我當時剛
    好往後看，看到一堆人圍著我叔叔，我看到情況不對，我就
    自己一個人過去瞭解情形。」等語（原審易字卷第82頁），
    顯示證人甲○○係在乙○○與門口那群人發生衝突，被圍住
    的時候才注意到此情形，則其對於證人乙○○是否與被告或
    他人發生擦撞一節，應不可能注意到；況且，依證人甲○○
    、翼錦華於審理所述，證人甲○○當時係坐在現場圖（原審
    命其等繪製，並拍攝中壢歌友餐廳門口及停車場照片共17
    張附卷，另於審理時由證人翼錦華於現場圖上標示餐廳內桌
    子之桌號）編號6、7之桌子（原審易字卷第81、88頁），而
    依證人翼錦華所述該餐廳門口係透明玻璃門和透明的窗簾（
    即原審易字卷第16頁編號、照片所示，係由門外往門口
    照），其當時在餐廳內櫃台，故看得到門口外面（本院易字
    卷第90頁），另依證人乙○○所述，其與被告等發生衝突之
    地點係帶在現場圖（原審易字卷第14頁）劃4個人的地方（
    原審易字卷第39頁），依上開現場圖所示，證人甲○○在未
    出至門口，應無法看到證人乙○○所述與被告（或其友人）
    發生衝突之地方；參酌其於警訊中亦僅稱：「突然看見我叔
    叔（乙○○）遭丙○○等約8人一起圍毆，就過去勸架時，
    丙○○等約8人就一起打我」等語，亦未指證「其目睹被告
    與乙○○肩膀擦撞」一點。是證人甲○○稱其看到其叔叔乙○○與被告發生擦撞一點，應係聽聞證人乙○○事後陳述所
    為之轉述，而非親眼目睹之事實，其上開陳述，已非可採。
    又證人乙○○本人於原審審理時對被告是否在中壢歌友餐廳
    店門口出拳毆打伊一節，並不能確認，則證人甲○○係後來
    才到場的（應係聽聞證人乙○○罵三字經【詳如後述】出來
    ），且現場包含其叔叔共有7、8人，其如何確認被告出拳毆
    打證人乙○○？此由其於審理時亦稱：「至於何人打我叔叔
    ，打他哪裡，我沒有注意到，因為很亂，我們兩個人就分開
    往外跑」等語（原審易字卷第82頁），可以佐證。
  (四)證人乙○○對於被告是否在中壢歌友餐廳店門口有毆打證人
    甲○○一節，其於偵訊中係稱：「再過來我就看到一群人追
    著（張國）龍出去圍毆他。」（偵卷第30頁），其於本院審
    理時亦稱：「因為我倒向櫃台後，幾秒之後我回神，有看到
    我姪子甲○○從店內跑出去，那群人也追出去，我也跟著過
    去到了停車場」（原審易字卷第40頁），其均未能明確指認
    被告在店門口有毆打證人甲○○之行為。又證人翼錦華於原
    審審理時證稱：「．．我只聽到外面門口附近乙○○罵了一
    聲『幹你娘』（台語），．．（你聽到乙○○罵一聲之後，
    接下來外面有沒有打鬥的聲音？）好像就開始打架。．
    ．當時他（甲○○）人在裡面，他聽到乙○○罵了一聲三字
    經就走出去。．．被告及他的朋友共三個人先到店裡面，後
    來又來了四個人，結帳時是後來的朋友結帳，後來他們七個
    人就一起出去外面等車，我聽到乙○○罵三字經的時候，被
    告人在外面，後來又進來店裡面，甲○○從店裡面走出店外
    ，被告也跟著走出店外，就沒有再進來了。」等語（原審易
    字卷第86至88、91頁），依證人翼錦華上開所述，其亦未見
    被告有毆打證人甲○○之行為。至於，證人甲○○在停車場
    被人毆打之情形，證人乙○○已證稱：持安全帽打甲○○的
    3人並無被告，已如上述；至於證人黃雅惠於原審審理時，
    雖未能確定「被告在其朋友請翼錦華叫計程車之後到發生打
    架衝突之前有無離開餐廳」，惟其亦證稱：「甲○○在停車
    場被打時其看他好像快暈倒，所以就抱著他的頭，同時也被
    踹了好幾腳，．．在停車場我只看到一堆人年紀很小的約十
    幾二十歲的人在打被害人。．．（當天在停車場在打甲○○
    的人有沒有被告？）沒有。」等語（原審卷第94、98、99頁
    ），參酌證人黃雅惠供稱：「我先認識甲○○。他對我很好
    。」及證人甲○○亦坦承黃雅惠在停車場曾抱著他，並叫人
    家不要打等情（原審易字卷第99、100頁），證人黃雅惠應
    無偏袒被告之必要，其上開所述，應屬實情。
  (五)綜上所述，本件除證人，即告訴人2人之指訴外，並無確切
    之證據足以佐證被告於案發時有下手毆打告訴人之行為，亦
    無證據證明被告與下手之人有何犯意聯絡。而本件告訴人之
    指訴又有上開不明確或不相符之處，自難僅以其二人之指訴
    為被告有罪之證明。查告訴人之所以指訴被告之原因，或係
    因案發前被告與行兇之人同桌共飲，其後一起離開，即發生
    衝突鬥毆之情事；而案發後警方到場時，除被告及其當日駕
    駛之小客車仍在場外，其餘行兇之人均已逃逸，故警方人員
    以被告為追查對象，因而告訴人乃認為被告應係參與鬥毆之
    人，至少係其同夥，故依據警方提供口卡片上之照片指認。
    否則，以被告與告訴人原不相識，如何在光線並非良好之餐
    廳門口或暗淡之停車場內，僅憑短暫，且氣氛緊張、急迫之
    接觸下，明確記下被告之面龐，而認定被告有動手打人之行
    為？是本件僅依告訴人之指訴，尚難據以認定被告有上開傷
    害之犯行。至於，被告於警訊、或原審調查、審理時之陳述
    ，雖有前後不一之情形，或與證人翼錦華於偵訊中之陳述有
    不一致之處，惟本件既無積極證據足以認定被告有傷害犯行
    ，自不因其陳述有不一或不可採之情形，即推定其有本件犯
    行。此外，並查無其他積極之證據足資認定被告及確有公訴
    意旨所述之犯行，被告犯行即屬不能證明，原審詳加調查後
    ，依法為被告無罪之諭知，自無不合，檢察官上訴未為新事
    證之主張或調查之請求，置原審就卷存事證詳敘之理由於不
    顧，徒憑一己之見，指摘原審判決不當，其上訴為無理由，
    自應予駁回。
據上論斷，應依刑事訴訟法第368條，判決如主文。
本案經檢察官謝英民到庭執行職務。
中    華    民    國    95    年    9     月     5    日
                  刑事第二庭審判長法  官  蔡國在
                                  法  官  王詠寰
                                  法  官  江振義
以上正本證明與原本無異。
不得上訴。
                                  書記官  劉文美
中    華    民    國    95    年    9     月     5    日


司法院資訊處製作；財團法人民間司法改革基金會備份。
